【裁判字號】    97,簡,221
【裁判日期】    971201
【裁判案由】    返還公法上不當得利
【裁判全文】
高雄高等行政法院簡易判決
                                       97年度簡字第221號
原      告  中央健康保險局南區分局
代  表  人  甲○○經理
送達代收人  乙○○
被      告  丙○○
上列當事人間返還公法上不當得利事件，原告提起行政訴訟，本
院判決如下︰
    主  文
被告應給付原告新台幣伍仟壹佰玖拾玖元及自民國97年11月7日
起至清償日止，按週年利率百分之五計算之利息。
訴訟費用由被告負擔。
    事實及理由
一、原告起訴主張：本件被告因案判處有期徒刑確定，自民國95
    年9月8日起入監執行迄今。依全民健康保險法第11條第l款
    規定，被告上開期間即非屬全民健康保險保險對象，應不得
    參加本保險。惟被告卻於95年10月12日，以全民健康保險保
    險對象身分，至永康榮民醫院之全民健康保險醫事服務機構
    就醫，致原告代其給付醫療費用新台幣（下同）5,199元，
    原告於97年8月19日以健保南醫字第0972000686號函通知被
    告繳還，惟被告並未繳還，原告爰依公法上不當得利之法律
    關係，提起給付訴訟，聲明求為判決如主文所示等語。被告
    則經本院合法通知，未提出書狀作任何聲明及答辯。
二、按「人民與中央或地方機關間，因公法上原因發生財產上之
    給付或請求作成行政處分以外之其他非財產上之給付，得提
    起給付訴訟。因公法上契約發生之給付，亦同。」行政訴訟
    法第8條第1項定有明文。又「具有中華民國國籍，符合下列
    各款規定資格之一者，得參加本保險為保險對象：一、曾有
    參加本保險紀錄或參加本保險前4個月繼續在台灣地區設有
    戶籍者。」「有下列情形之一者，非屬本保險保險對象，已
    參加者，應予退保：一、在監、所接受刑之執行或接受保安
    處分、管訓處分之執行者。但其應執行之期間，在2個月以
    下或接受保護管束處分之執行者，不在此限。」「保險對象
    依第11條規定應退保者，自應退保之日起，不予保險給付；
    已受領保險給付者，應返還保險人所支付之醫療費用；其所
    繳之保險費，不予退還。」全民健康保險法第10條第1項第1
    款、第11條第1款、第45條分別定有明文。
三、經查，本件原告所主張之前開事實，業據其提出原告97年8
    月19日健保南醫字第0972000686號函及送達證書、台灣台南
    監獄台南分監在監收容人資料表、被告就醫紀錄明細表等影
    本附卷可稽。被告經本院通知如有意見應於起訴狀繕本送達
    翌日起10日內表示意見，惟屆期被告並未提出任何書狀以供
    本院斟酌，亦有送達證書附卷可憑，是原告前揭主張，洵堪
    採信。從而，原告依據前揭法律規定及公法上不當得利之法
    律關係，請求被告返還原告所支出之全民健康保險醫療費用
    5,199元及自起訴狀繕本送達被告翌日即97年11月7日起至清
    償日止，按週年利率百分之五計算之法定遲延利息，為有理
    由，應予准許。又本件為簡易訴訟事件，爰不經言詞辯論為
    之。
四、據上論結，本件原告之訴為有理由，爰依行政訴訟法第233
    條第1項、第98條第1項前段，判決如主文。
中    華    民    國    97    年    12    月    1     日
            高雄高等行政法院第二庭
                            法  官  戴  見  草
以上正本係照原本作成。
如不服本判決，應於送達後20日內，向本院提出上訴狀並表明上
訴理由，如於本判決宣示後送達前提起上訴者，應於判決送達後
20日內補提上訴理由書（須按他造當事人人數附繕本）。
中    華    民    國    97    年    12    月    1     日
                            書記官  李  昱
附註：
行政訴訟法第235條（第1項、第2項）：
對於適用簡易程序之裁判提起上訴或抗告，須經最高行政法院之
許可。
前項許可，以訴訟事件所涉及之法律見解具有原則性者為限。


司法院資訊處製作；財團法人民間司法改革基金會備份。
